【裁判字號】    99,裁,946
【裁判日期】    990429
【裁判案由】    徵收補償
【裁判全文】
最  高  行  政  法  院  裁  定
                                       99年度裁字第946號
上  訴  人  甲○○
            乙○○
            丙○○
            丁○○
            戊○○
            己○○
            庚○○
被 上訴 人  臺北市政府地政處
代  表  人  辛○○
上列當事人間徵收補償事件，上訴人對於中華民國97年6月12日
臺北高等行政法院96年度訴字第1589號判決，提起上訴，本院裁
定如下：
    主  文
上訴駁回。
上訴審訴訟費用由上訴人負擔。
    理  由
一、按對於高等行政法院判決之上訴，非以其違背法令為理由，
    不得為之，行政訴訟法第242條定有明文。依同法第243條第
    1項規定，判決不適用法規或適用不當者，為違背法令；而
    判決有同條第2項所列各款情形之一者，為當然違背法令。
    是當事人對於高等行政法院判決上訴，如依行政訴訟法第24
    3條第1項規定，以高等行政法院判決有不適用法規或適用不
    當為理由時，其上訴狀或理由書應有具體之指摘，並揭示該
    法規之條項或其內容；若係成文法以外之法則，應揭示該法
    則之旨趣，倘為司法院解釋或本院之判例，則應揭示該判解
    之字號或其內容。如以行政訴訟法第243條第2項所列各款情
    形為理由時，其上訴狀或理由書，應揭示合於該條項各款之
    事實。上訴狀或理由書如未依此項方法表明者，即難認為已
    對高等行政法院判決之違背法令有具體之指摘，其上訴自難
    認為合法。
二、上訴人所有臺北市○○區○○段1小段373-2地號土地，位於
    臺北市社子島地區，都市計畫係劃屬行水區；經被上訴人於
    辦理民國89年公告土地現值作業時，依規定劃屬士林區第26
    2、266號地價區段，併同臺北市區提請臺北市地
    價評議委員會及標準地價評議委員會第71次會議評定後，依
    地價調查估計規則第23條規定計算宗地單位地價，並公告之
    。上訴人不服系爭土地補償地價，數次向被上訴人陳情要求
    調整地價，比照其接連地及毗鄰地89年地價每平方公尺新臺
    幣（下同）22,000元。嗣被上訴人於辦理92年公告土地現值
    時，即依相關法令及臺北市地價及標準地價評議委員會委員
    辦理系爭土地現場會勘結論，提報臺北市地價及標準地價評
    議委員會第10次會議評議，評議結果仍維持相同地價區段之
    劃分。上訴人仍不服，多次提出陳情，經遭否准，提起訴願
    ，遭訴願決定不受理，遂循序提起行政訴訟。
三、原判決駁回上訴人之訴，理由略以：系爭土地位於臺北市社
    子島地區，依59年都市計畫主要計畫原劃屬農業區，為因應
    整體開發需要，至82年1月6日經重新檢討，劃設為行水區，
    行水區亦屬一種使用分區等情，有臺北市政府都市發展局95
    年3月20日北市都規字第09530772200號函及司法院釋字第32
    6號解釋可資參照，上訴人主張系爭土地為公共設施保留地
    云云，尚非有據。被上訴人於辦理臺北市89年公告土地現值
    作業時，即依平均地權條例暨其施行細則及地價調查估計規
    則等有關法令規定，將系爭土地劃屬士林區第262、266號地
    價區段，併同其他地價區段，提請臺北市地價評議委員會暨
    標準地價評議委員會第71次會議評定，並經內政部同意備查
    後，依地價調查估計規則第23條規定計算宗地單位地價後公
    告。是以被上訴人辦理系爭土地89年公告土地現值，係依相
    關法規及法定程序辦理，核無不合。又上訴人歷次向被上訴
    人陳情比照其接連地及毗鄰地要求調整地價，被上訴人依地
    價及標準地價評議委員會評議會議作業規範第4、5、6點之
    規定，於90年間辦理現場會勘，且提報臺北市地價及標準地
    價評議委員會決議；復於91年8月間邀請臺北市地價及標準
    地價委員會委員辦理系爭土地現場會勘，至辦理92年公告土
    地現值，被上訴人即依相關法令及地價評議委員會勘結論提
    報臺北市地價及標準地價評議委員會第10次會議評議，上訴
    人亦到場陳述意見，地價評議委員就系爭土地現況，評議結
    果仍維持相同地價區段之劃分，依相關法規及法定程序，亦
    無不合。
四、本件上訴人對於高等行政法院判決上訴，主張略以：上訴人
    所有臺北市○○區○○段1小段373-2地號土地，位於臺北市
    社子島地區，都市計畫係劃屬行水區，並與分割前同段土地
    第373、373-1地號土地同屬第373地號土地，既第373、373-
    1地號土地係以公用設施用地徵收，另同段373-2地號豈會為
    相反之解釋，而認政府開設之河道非屬公用設施，有違平等
    原則。又參照司法院釋字第326號解釋意旨，人工挖掘之河
    道行水區皆屬公共設施保留地，原判決既認系爭土地為行水
    區，卻論斷系爭土地非為公共設施保留地等情，顯有矛盾違
    法之處。原判決引述被上訴人主張採取兩個不同領域地價區
    段圖幅號第262、266號為判決理由之依據，亦未記載同段37
    3-2地號究編於何幅號幅圖內，無從對比差異，自屬判決不
    備理由。地價評議過程係採年度例行式評審，雖表面程序合
    法，但實際上具有重大瑕疵，有違程序正義，違背信賴保護
    原則及比例原則等語，雖以該判決違背法令為由，惟核其上
    訴理由，係就原審取捨證據、認定事實之職權行使，指摘其
    為不當，並就原審已論斷者，泛言未論斷，或就原審所為論
    斷，泛言其論斷矛盾，而非具體說明其有何不適用法規或適
    用法規不當之情形，並揭示該法規之條項或其內容，及合於
    行政訴訟法第243條第2項所列各款之事實，難認對該判決之
    如何違背法令已有具體之指摘。依首開規定及說明，應認其
    上訴為不合法。至系爭土地既非公共設施保留地，業經原審
    所認定，自無上訴人主張應依據都市計畫法第49條及平均地
    權條例第10條規定，按毗鄰非公設用地之公告現值予以補償
    之適用，附此敘明。
五、據上論結，本件上訴為不合法。依行政訴訟法第249條第1項
    前段、第104條、民事訴訟法第95條、第85條第1項前段、第
    78條，裁定如主文。
中    華    民    國    99    年    4     月    29    日
                    最高行政法院第二庭
                        審判長法官  鍾  耀  光
                              法官  姜  素  娥
                              法官  陳  金  圍
                              法官  黃  淑  玲
                              法官  鄭  小  康
以  上  正  本  證  明  與  原  本  無  異
中    華    民    國    99    年    4     月    29    日
                              書記官  黃  淑  櫻


司法院資訊處製作；財團法人民間司法改革基金會備份。
